【裁判字號】    97,消債更,709
【裁判日期】    970908
【裁判案由】    更生事件
【裁判全文】
臺灣臺南地方法院民事裁定           97年度消債更字第709號
聲 請 人即
債  務  人  甲○○
                        巷4號.
上列當事人因消費者債務清理事件聲請更生及保全處分，本院裁
定如下：
    主  文
更生及保全處分聲請均駁回。
聲請費用由聲請人負擔。
    理  由
一、按債務人與金融機構協商成立者，不得聲請更生或清算，但
    因不可歸責於己之事由，致履行顯有重大困難者，不在此限
    ；本條例施行前，債務人依金融主管機關協調成立之中華民
    國銀行公會會員辦理消費金融案件無擔保債務協商機制與金
    融機構成立之協商，準用前項之規定，消費者債務清理條例
    (下稱本條例)第151條第5項、第6項分別定有明文。又聲請
    更生或清算不合程式或不備其他要件者，法院應以裁定駁回
    之，但其情形可以補正者，法院應定期間先命補正，復為本
    條例第8條所明定。
二、聲請意旨略以：聲請人即債務人甲○○除薪資收入外，僅有
    車牌號碼NS6-158機車一輛及存款新台幣 (下同)935 元，然
    累計債務總金額已達989,730 元，前曾依照中華民國銀行公
    會會員辦理消費金融案件無擔保債務協商機制，與台新國際
    商業銀行 (下稱台新銀行)等10 間銀行成立協商，每月應還
    款金額為15,226元，然於民國 (下同)97 年2 月份起，工作
    之職位因公司人事政策，由正職人員轉為計時人員，薪資亦
    由原本3萬餘元減少為1萬餘元，相差近2 萬元，債務人雖於
    日後尋求其他工作欲使自己增加收入，惟始終無法勝任，導
    致債務人無法履行繳款，而致毀諾，有不可歸責於己致履行
    顯有重大困難之事由，符合本條例第3條、第151條第5 項但
    書之規定，爰依上開規定，提出財產及收入狀況說明書、債
    權人清冊、債務人清冊，聲請更生等語。
三、經查債務人主張於本件更生聲請前，已於95年11月10日依金
    融主管機關協調成立之中華民國銀行公會會員辦理消費金融
    案件無擔保債務協商機制與台新銀行等10間金融機構成立協
    商，自95年8月份起，分80期，每月15,226 元分期償還等情
    ，有債權人台新銀行97年7月21日台新債協97法字第60072號
    函及所附債務人簽名之協議書、無擔保債務還款計畫書可憑
    ，應可堪信為真實。
四、雖債務人主張於97年2月份起，工作之職位因公司人事政策
    ，由正職人員轉為計時人員，薪資亦由原本3萬餘元減少為1
    萬餘元，相差近2萬元，債務人雖於日後尋求其他工作欲使
    自己增加收入，惟始終無法勝任，導致債務人無法履行繳款
    ，而致毀諾云云。然查：
(一)依債務人提出之財政部臺灣省南區國稅局95及96年度綜合所
    得稅各類所得資料清單所示，債務人95年間之薪資所得為37
    1,969元、96年間薪資所得為364,195元，平均每月薪資均在
    3萬元以上，雖債務人陳稱於97年2月份起，工作之職位因公
    司人事政策，由正職人員轉為計時人員，薪資亦由原本3萬
    餘元減少為1萬餘元，並提出債務人薪資轉帳存摺為證，然
    依該存摺所示，債務人97年3月7日薪資轉帳收入金額為32,7
    37元，依其所提出之勞工投保資料亦顯示債務人於97年3月1
    日因調薪而更改之投保金額尚有30,300元，顯與債務人陳稱
    上情不符，且債務人並未提出所謂係「因公司人事政策」致
    其薪資減少之相關證明文件，已無法據此推斷債務人之薪資
    減少係出於非自願性之不可歸責事由。
(二)且債務人與金融機構協商成立者，除非因不可歸責於己之事
    由，致履行顯有重大困難，否則不得聲請更生或清算，本條
    例第151條第5項規定意旨甚明。是債務清償方案成立後，固
    由債務人按其條件履行，惟需於其後發生情事變更，在清償
    期間收入或收益不如預期，致該方案履行困難甚或履行不能
    ，因不可歸責於己，始能聲請更生或清算。此項規定旨在避
    免債務人任意毀棄已成立之協商，濫用更生或清算之裁判上
    債務清理程序，蓋以債務清償方案係經當事人行使程序選擇
    權所為之債務清理契約，債務人應受該成立之協議所拘束。
    本件債務人自95年8月份起，共如期還款19期，而依上開存
    摺所示，債務人於97年2月19日尚因申購基金而自帳戶扣款
    5,287元，足徵其於97年2月份尚有餘款可供申購基金，則其
    於97年2月份尚有餘款申購基金，參酌於97年3月份受領薪資
    32,737元，薪資收入更無減少之情形，再徵之該存摺帳戶所
    示於97年5月2日債務人因贖回基金收入15,836元，顯見債務
    人於97年3 月份時，並非無依協商條件清償債務之可能，卻
    選擇於自97年4月11 日本條例施行前率然毀諾，足以認定債
    務人係藉毀諾之手段而聲請更生，實有違履行債務應依誠信
    為之之原則。
(三)綜觀債務人協商後二年之薪資收入，並無不可歸責於債務人
    之事由致履行顯有重大之困難。另參以債務人於95年8月起
    ，已陸續對台新銀行等10間銀行清償19期債務，於97年3月
    份亦無債務增加或財產收入減少之重大變化，顯見債務人並
    非不能履行債務甚明，是故債務人於其收入及基本生活費用
    之支出狀況並無重大變更之情形下，難謂債務人於金融機構
    之債權人銀行協商後，在97年3月份毀諾時有何不可歸責於
    債務人致其履行顯有重大困難之事由存在。
五、綜上所述，債務人與債權人為債務協商後，竟能依約履行長
    達19個月，且於97年3月份無債務增加或財產收入減少之重
    大變化下，竟於本條例施行前1個月選擇毀諾，不依約履行
    ，實有違清償債務應依誠實信用之原則。此外，債務人亦未
    提出其於與各債權銀行達成協議後，有因不可歸責於己之事
    由，致財產收入減少或債務增加，履行上開協議顯有重大困
    難之證明，則聲請人聲請更生，即違背本條例第151條第5、
    6項之規定，且上開欠缺又屬無從補正，依上說明，自應駁
    回其聲請。
六、又債務人更生之聲請既經駁回，其保全處分之聲請，即無必
    要，應併予駁回，爰併裁定如主文。
中    華    民    國    97    年    9     月    8     日
              民事第三庭    法     官   高榮宏
上為正本係照原本作成。
如不服本裁定，應於裁定送達後10日內，以書狀向本院提出抗告
，並繳納抗告費新臺幣1千元。
中    華    民    國    97    年    9     月    8     日
                            書  記  官  陳淑芬


司法院資訊處製作；財團法人民間司法改革基金會備份。
